臺北高等行政法院裁定
　　　　　　　　　　　　　　　　　　 95年度訴字第03598號
原　　　告　丙○○
　　　　　　庚○○
　　　　　　乙○○
　　　　　　丁○○
　　　　　　戊○○
　　　　　　己○○
　　　　　　辛○○
兼　共　同
訴訟代理人　甲○○
被　　　告　財政部臺北市國稅局
代　表　人　許虞哲（局長）住同上
訴訟代理人　壬○○
　　　　　　癸○○
上列當事人間因遺產稅事件，原告不服財政部中華民國95年8月2
8日台財訴字第09513509910號訴願決定，提起行政訴訟。本院裁
定如下︰
　　主  文
原告之訴駁回。
訴訟費用由原告負擔。
　　理  由
一、按行政訴訟法第4 條第1 項規定：「人民因中央或地方機關
    之違法行政處分，認為損害其權利或法律上之利益，經依訴
    願法提起訴願而不服其決定，或提起訴願逾3 個月不為決定
    ，或延長訴願決定期間逾2 個月不為決定者，得向高等行政
    法院提起撤銷訴訟。」是提起撤銷訴訟係以對其不利之行政
    處分為對象，否則起訴即不備起訴要件。又起訴不備其他起
    訴要件者，行政法院應以裁定駁回之，行政訴訟法第107 條
    第1 項第10款亦有規定。次按「行政處分於法定救濟期間經
    過後，具有下列各款情形之一者，相對人或利害關係人得向
    行政機關申請撤銷、廢止或變更之，但相對人或利害關係人
    因重大過失而未能在行政程序或救濟程序中主張其事由者，
    不在此限：1 、具有持續效力之行政處分所依據之事實事後
    發生有利於相對人或利害關係人之變更者。2 、發生新事實
    或發現新證據者，但以如經斟酌可受較有利益之處分者為限
    。3 、其他具有相當於行政訴訟法所定再審事由且足以影響
    行政處分者。前項申請，應自法定救濟期間經過後3 個月內
    為之；其事由發生在後或知悉在後者，自發生或知悉時起算
    。但自法定救濟期間經過後已逾5 年者，不得申請。」為行
    政程序法第128 條所明定。
二、緣原告之父周有生於民國（下同）88年6 月23日死亡，繼承
    人之一即原告丁○○於88年12月15日申報遺產稅，經被告機
    關核定遺產總額為新臺幣（下同）62,786,511元，遺產淨額
    為29,157,929元，應納稅額7,315,116 元，限繳日期為89年
    12月15日，經被告機關於89年12月5 日送達，原告甲○○及
    其他繼承人於89年12月12日以所繼承坐落臺北市○○區○○
    段1 小段262 地號土地申請抵繳，並於90年5 月7 日繳清稅
    款在案。嗣原告甲○○於95年4 月11日主張其繼承坐落臺北
    市○○區○○段1 小段201 、202 、262 及299 地號等4 筆
    土地，非屬被繼承人周有生之遺產，應予扣除，並於95年4
    月25日補送前開申請更正事項有關文件，向被告機關申請再
    重行核算應納稅額。經被告機關核准扣除坐落臺北市○○區
    ○○段1 小段201 、202 、262 及299 地號等4 筆土地，核
    定更正遺產總額為62,786,511元，淨額為16,609,929元，應
    納遺產稅額為3,174,276 元，並於95年5 月22日核發更正核
    定遺產稅核定通知書。原告甲○○對上開更正核定通知書不
    服，主張坐落桃園縣龜山鄉○路○段大埔小段63、75-2、54
    8 、75-1、18、19、20、21、22、53、54、54-1、54-2、54
    -6、62、72、73、75、75-3、75-4、76-4、76-6、76-7、78
    -1及78-2地號等25筆農業用地，應免徵遺產稅，未經核准，
    即有違誤云云，提起訴願遭駁回，原告遂提起本件行政訴訟
    。
三、查被繼承人周有生遺產稅案，前經被告核定遺產總額為62,7
    86,511元，遺產淨額29,157,929元，應納稅額7,315,116 元
    ，限繳日期為89年12月15日，被告於89年12月5 日送達遺產
    稅核定通知書（繳款書記載繳納期間延至89年12月15日止）
    ，有遺產稅繳款書及中華民國郵政掛號郵件收件回執影本附
    原處分卷可稽，惟原告等未依稅捐稽徵法第35條規定申請復
    查，並於90年5 月7 日繳清稅款，依稅捐稽徵法第34條第3
    項第1 款之規定，被繼承人周有生遺產稅案已告確定在案。
    雖原告嗣於95年4 月11日主張其繼承坐落臺北市○○區○○
    段1 小段201 、202 、262 及299 地號等4 筆土地，非屬被
    繼承人周有生之遺產，應予扣除，並於95年4 月25日補送前
    開申請更正事項有關文件，向被告機關申請再重行核算應納
    稅額，經被告機關核准扣除坐落臺北市○○區○○段1 小段
    201 、202 、262 及299 地號等4 筆土地，核定更正遺產總
    額為62,786,511元，淨額為16,609,929元，應納遺產稅額為
    3,174,276 元，並於95年5 月22日核發更正核定遺產稅核定
    通知書在案，此為原告所不爭，並有申請書、遺產稅更正核
    定通知書、徵銷明細檔查詢等附原處分卷可稽。
四、被告機關95年5 月22日更正核定處分，依上說明，係准原告
    對於上開坐落臺北市○○區○○段1 小段201 、202 、262
    及299 地號等4 筆土地之更正遺產稅核定之申請，對原告並
    無不利；原告對於該有利之更正核定處分提起訴願，容有未
    合；至原告訴願及起訴爭執應扣除桃園縣龜山鄉○路○段大
    埔小段63地號等25筆農業用地，此與其於95年4 月11日主張
    其繼承坐落臺北市○○區○○段1 小段201 、202 、262 及
    299 地號等4 筆土地，非屬被繼承人周有生之遺產，應予扣
    除部份無涉；換言之，原告主張屬農業用地之25筆土地部份
    之遺產稅核定，早已確定在案。至原告甲○○就坐落桃園縣
    龜山鄉○路○段大埔小段18、19、20、21、22、53、54、54
    -1、54 -2 、54-6、62、72、73、75、75-3、75-4、76 -4
    、76-6、76-7、78-1及78-2地號等21筆土地，固曾分別於94
    年10月5 日、94年12月6 日及95年3 月24日主張為繼續作農
    業使用之農業用地，申請免徵遺產稅，經被告於95年4 月11
    日以財北國稅審二字第0950202808號函復略以「經查被告原
    核定依農地所轄稽徵機關之實地勘查報告及照片，上開土地
    均未作農業生產，不符繼承事實發生時遺產及贈與稅法第17
    條第1 項第6 款規定，否准免徵遺產稅，並無違誤。…四、
    台端如有不服被告之處分，得依訴願法第14條、第56條第1
    項及第58條規定，於收受本項行政處分之次日起30日內繕具
    訴願書載明有關資料（如所附訴願書格式），並將訴願書正
    、副本，經由被告向財政部提起訴願。」並於95年4 月12日
    送達，有原告乙○○簽收之中華郵政掛號郵件收件回執附原
    處分卷可稽，原告如對於該否准處分不服，自應另案提起行
    政救濟。詎其於該否准處分之訴願期限屆滿後，始於本件更
    正核定處分之訴願程序主張該24筆土地應免徵遺產稅云云，
    自不合法定程序。至坐落桃園縣龜山鄉○路○段大埔小段63
    、75-2、548 、75-1等4 筆土地，原告如主張屬農業用地應
    自遺產中扣除而有程序重開之事由，依上揭行政程序法第12
    8 條規定，亦應先向原處分機關為申請，始為正辦，不得逕
    提起訴願及行政訴訟，詎原告就此四筆土地未申請程序重開
    ，即於本件更正核定處分之訴願程序及行政訴訟爭執應免徵
    遺產稅云云，亦不合法定程序。
五、綜上所述，原告不服被告機關95年5 月22日更正核定之處分
    ，提起本件訴訟，於法未合，應予駁回。
六、依行政訴訟法第107 條第1 項第10款、第104 條、民事訴訟
    法第95條、第78條、第85條第1項前段，裁定如主文。
中　　華　　民　　國　　96　　年　　6 　　月　　21　　日
                  第六庭審判長法  官   林文舟
                              法  官   闕銘富
                              法  官   許瑞助
上為正本係照原本作成。
如不服本裁定，應於送達後10日內向本院提出抗告狀（須按他造
人數附繕本）。
中　　華　　民　　國　　96　　年　　6 　　月　　21　　日
                              書記官   吳芳靜
